【裁判字號】    92,易,1052
【裁判日期】    920403
【裁判案由】    竊佔
【裁判全文】
臺灣板橋地方法院刑事判決                        九十二年度易字第一五二號
    公  訴  人  臺灣板橋地方法院檢察署檢察官
    被      告  甲○○
右列被告因竊佔案件，經檢察官聲請簡易判決處刑（九十一年度偵字第一四九五四號
），經本院認不應以簡易判決處刑，改依通常程序判決如左：
    主  文
甲○○意圖為自己不法之利益，而竊佔他人之不動產，累犯，處拘役伍拾日，如易科
罰金，以參佰元折算壹日。
    事  實
一、甲○○前於民國（下同）八十五年間，因違反公司法案件，經臺灣高等法院判處
    有期徒刑四月，如易科罰金以三百元折算一日，併科罰金五萬元，如易服勞役以
    三百元折算一日確定，並於八十五年十二月二十日有期徒刑易科罰金執行完畢（
    構成累犯）。緣坐落臺北縣新莊市○○街二十五號一樓房屋為甲○○所有，該房
    屋所坐落之地號臺北縣新莊市○○段三三地號土地，則為甲○○、乙○○、劉丙
    貴所共有，甲○○於八十六年起至八十七年九月以前，將上開房屋出租與姓名年
    籍不詳之成年人。甲○○明知其所有上開房屋後方空地，仍屬臺北縣新莊市○○
    段三三地號之共有土地，於該不詳姓名之承租人詢問欲在上開房屋後方之上開共
    有土地上搭建鐵皮屋使用時，竟意圖為自己不法利益，未經全體共有人之同意，
    即向該姓名年籍不詳之承租人表示同意搭建，致使該不知情之承租人於承租期間
    內之八十七年間某日，在上開房屋後方搭建鐵皮屋，占有使用上開共有土地面積
    二十八點二平方公尺（詳細位置及面積如附圖所示），並於租賃關係終止後，將
    上開鐵皮屋一併交還甲○○，並由甲○○繼續出租與不知情之承租人薛宏達占有
    使用，而排除其他共有人乙○○、劉丙貴對共有土地之使用權。
二、案經乙○○訴由臺灣板橋地方法院檢察署檢察官聲請簡易判決處刑，本院改依通
    常程序審理。
    理  由
一、訊據被告甲○○矢口否認涉有上開犯行，辯稱：我房子出租給他人，我沒有同意
    承租人蓋鐵皮屋，且依一般習慣都是這樣使用云云。惟查：
（一）臺北縣新莊市○○段三三地號土地為被告、乙○○及劉丙貴所共有之事實，有
      土地登記謄本在卷可稽。又經被告同意搭建之鐵皮屋佔用上開共有土地二十八
      點二平方公尺一節，復據本院民事庭於審理本案告訴人乙○○（即民事案件之
      原告）請求被告排除侵害事件中，現場履勘測量屬實，此經本院調閱本院九十
      一年度訴字第四一三號民事案卷查明無訛，並有如附圖所示之土地複丈成果圖
      足資佐證。
（二）被告於偵查中自承：「我以前租給別人時，別人蓋的。是在薛宏達來以前的人
      蓋的，大約有四、五年了，而別人蓋時有告訴我，我有同意」、「這鐵皮屋的
      地是一、二、三、四樓共有的地沒錯」等語（見九十一年度他字第六二六號卷
      第三十九頁反面）。又被告於本院九十一年度訴字第四一三號民事排除侵害賠
      償事件（業經判決確定）中，對本案告訴人乙○○主張上開房屋一樓後方鐵皮
      屋增建部分係被告出租一樓房屋予薛宏達之前一位承租人時，經被告同意後所
      搭蓋，並由被告在行出租予薛宏達，被告對該鐵皮屋有事實上之處分權等事實
      ，均不爭執，有本院九十一年度訴字第四一三號民事判決一件足資佐證，且被
      告於該案履勘現場時，自承鐵皮屋搭蓋的部分是前承租人所搭蓋，是有經過被
      告同意所搭蓋等語，復經本院調閱上開民事案件查明屬實，另上開房屋承租人
      薛宏達於偵查中亦陳稱：「（一樓鐵皮屋是你蓋的？）不是，我租時就有了」
      等語（見同上偵查卷第四十頁正面）。是被告事後辯稱沒有同意承租人搭蓋鐵
      皮屋云云，無非卸責之詞，不足採信。
（三）又查，依一般社會經驗，承租人於承租房屋時，所關注者為其承租後所得實際
      使用房屋、土地之範圍為何，就所承租之房屋坐落之土地「所有權」範圍究為
      如何、土地是否出租人所單獨所有等細節，並無深究之必要，亦無從知悉。反
      之，被告為房屋所有權人，其對上開房屋及所坐落之土地權利範圍及歸屬情形
      ，自無從委為不知，惟其於承租人表示欲在上開房屋後方共有土地搭建鐵皮屋
      時，竟未經全體共有人協議，即予以同意，並於其後租賃關係終止後將鐵皮屋
      收回，並再行出租與下一位承租人薛宏達使用，是其有意圖不法利益，利用不
      知情之承租人搭建鐵皮屋，占有使用共有土地，以排除其他共有人使用權能之
      事實，足堪認定。至民間縱有一樓空地由一樓住戶使用之情形，惟此或係因住
      戶間已有共有土地分管協議，或屬占有使用人有無違法之情事，尚非得據為減
      免被告刑責之事由。
（四）綜上所述，本件事證明確，被告犯行洵堪認定，應依法論科。
二、核被告甲○○所為，係犯刑法第三百二十條第二項之竊佔罪。被告利用不知情之
    承租人在共有土地上搭建鐵皮屋，占有使用共有土地，為間接正犯。又被告前於
    八十五年間，因違反公司法案件，經臺灣高等法院判處有期徒刑四月，如易科罰
    金以三百元折算一日，併科罰金五萬元，如易服勞役以三百元折算一日確定，並
    於八十五年十二月二十日有期徒刑易科罰金執行完畢，有臺灣高等法院被告全國
    前案紀錄表在卷足參，其於有期徒刑執行完畢後五年內，再犯有期徒刑以上刑之
    本罪，為累犯，應依法加重其刑。爰審酌被告犯罪之動機、目的、手段、犯罪所
    生之危害、被告已自行將鐵皮屋拆除，有臺北縣政府警察局新莊分局九十一年七
    月十三日履勘現場報告書暨現場照片六張在卷可稽（見九十一年他字第六二六號
    偵查卷第四十六頁至四十九頁），犯後態度尚稱良好等一切情狀，量處如主文所
    示之刑；又被告行為後，刑法第四十一條業於九十年一月四日修正為「犯最重本
    刑為五年以下有期徒刑以下之刑之罪，而受六月以下有期徒刑或拘役之宣告，因
    身體、教育、職業、家庭之關係或其他正當事由，執行顯有困難者，得以一元以
    上三元以下折算一日，易科罰金。但確因不執行所宣告之刑，難收矯正之效或難
    以維持法秩序者，不在此限。」「併合處罰之數罪，均有前項情形，其應執行之
    刑逾六月者，亦同。」並於同年月十日公布施行，於同年月十二日生效，比較新
    舊法之規定，變更後之新法有利於被告，依刑法第二條第一項前段之規定，自應
    適用裁判時之新法，並諭知易科罰金之折算標準。
據上論斷，應依刑事訴訟法第二百九十九條第一項前段、第四百五十二條，刑法第二
條第一項前段、第三百二十條第二項、第四十七條、第四十一條第一項前段，罰金罰
鍰提高標準條例第一條前段、第二條，判決如主文。
本案經檢察官張慶林到庭執行職務
中      華      民      國    九十二     年       四     月      三     日
                                      臺灣板橋地方法院刑事第四庭
                                          法  官    白  光  華
右正本證明與原本無異。
如不服本判決，應於判決送達後十日內，向本院提出上訴狀。
                                          書記官    劉  怡  君
中      華      民      國    九十二     年       四     月     四      日
中華民國刑法第三百二十條
 (普通竊盜罪、竊佔罪)
意圖為自己或第三人不法之所有，而竊取他人之動產者，為竊盜罪，處五年以下有期
徒刑、拘役或五百元以下罰金。
意圖為自己或第三人不法之利益，而竊佔他人之不動產者，依前項之規定處斷。
前二項之未遂犯罰之。


司法院資訊處製作；財團法人民間司法改革基金會備份。
